【裁判字號】    99,交聲,1360
【裁判日期】    990927
【裁判案由】    違反道路交通管理處罰條例聲明異議
【裁判全文】
臺灣臺北地方法院交通事件裁定        99年度交聲字第1360號
原處分機關  臺北市交通事件裁決所
異  議  人
即受處分人  甲○○
上列異議人即受處分人因違反道路交通管理處罰條例案件，對於
臺北市交通事件裁決所於中華民國99年7 月30日所為之北市裁罰
字第裁22-AEY829765號處分（原舉發通知單案號：北市警交字第
AEY829765 號）聲明異議，本院裁定如下：
    主  文
異議駁回。
    理  由
一、原處分意旨略以：異議人即受處分人甲○○於民國99年7月5
    日下午2 時24分許，騎乘車牌號碼379 ─EQX 號重型機車，
    在臺北市○○○路4 巷與八德路2 段451 巷口處，因有「駕
    車行經有燈光號誌管制之交叉路口闖紅燈」之違規，為員警
    當場發現而予以攔停製單舉發，異議人拒絕簽收通知單，原
    舉發單位仍依法告知其應到案時間及處所並記明事由後視為
    已收受。嗣異議人未於應到案日期前提出申訴或到案聽候裁
    決，原處分機關乃依道路交通管理處罰條例第53條第1 項、
    第63條第1 項第3 款（裁決書漏引第3 款）規定，裁處異議
    人罰鍰新臺幣（下同）1,800 元，並記違規點數3 點。
二、聲明異議意旨略以：異議人與其姐姐共乘騎車，確認綠燈後
    始左彎，在前行約200 公尺後，員警才自後方出現，非如員
    警所稱是在案發現場目睹，且依錄影帶所示，警員係自前方
    遠處接近，並非來自後方，且可證明紅燈，路人經過後5 至
    7 秒，員警才騎車經過，顯見員警並非在現場目睹，因此對
    原處分不服，爰聲明異議等語。
三、按汽車行駛至交岔路口，其行進、轉彎，應遵守燈光號誌或
    交通指揮人員之指揮，遇有交通指揮人員指揮與燈光號誌並
    用時，以交通指揮人員之指揮為準。又汽車駕駛人，行經有
    燈光號誌管制之交岔路口闖紅燈者，處新臺幣1,800 元以上
    5,400 元以下罰鍰。道路交通安全規則（下稱交通規則）第
    102 條第1 款，道路交通管理處罰條例（下稱處罰條例）第
    53 條 第1 項分別定有明文，另汽車駕駛人違反處罰條例第
    53條者，除依原條款處罰鍰外，並記違規點數3 點，處罰條
    例第63條第1 項第3 款亦規定甚明。
四、經查：
  (一)本件異議人於前揭時間騎乘機車沿八德路2 段451 巷由南往
    北行駛，左轉至敦化北路4 巷，隨即為臺北市政府警察局松
    山分局中崙派出所員警乙○○攔停並製單舉發其有闖紅燈之
    違規行為等情節，均為異議人所不爭執，且有原舉發通知單
    、原裁決書、送達回證影本等件在卷可證（見本院卷第6 至
    9 頁）。本件係員警當場攔停舉發，因異議人拒絕簽收舉發
    通知單，員警乃當場告知應到案時間及處所一節，業經證人
    即員警乙○○證述甚明（見本院卷第17頁），且有舉發通知
    單移送聯影本上「受通知者欄位」中註記「已告知到案處所
    及日期，當事人拒簽收」之文字可參（見本院卷第7 頁），
    是本件原舉發單位應已合法完成舉發程序，先予敘明。
  (二)又本件員警查獲異議人違規之經過，業經證人即員警乙○○
    到庭具結證稱：我當時執行金融機構巡邏勤務，是一個人騎
    乘機車巡邏，大概在下午2 點24分左右，我從南京東路3 段
    338 巷北往南行駛，違規人從八德路二段451 巷南往北，違
    規人行經至八德路二段451 巷與敦化北路4 巷路口，當時路
    口燈號是紅燈，違規人並未停留就直接紅燈左轉，我看到之
    後就從南京東路3 段338 巷跟敦化北路4 巷紅燈右轉尾隨違
    規人，大約在敦化北路4 巷25弄與敦化北路4 巷交叉口，我
    請他靠邊停，因為當時路旁車輛眾多，所以我引導他到敦化
    北路4 巷跟南京東路3 段282 巷交叉口的空地開單告發等語
    明確。又經本院訊以：「你有親眼看到異議人是在紅燈的狀
    態下左轉過去，而不是搶黃燈或是其他情形？」，答稱：「
    我當時看到已經紅燈5 、6 秒，他們是雙載，開單時瞭解他
    們是姊弟。」，訊以：「所以你可以確定違規車輛是在紅燈
    的情況下通過路口的停止線？」，答稱：「是。」，訊以：
    「攔停以後異議人有無跟你爭執他沒有違規或是其他事情？
    」，答稱：「我攔停後有問路口紅燈左轉，他一開始說他沒
    有注意到，因為在跟姐姐聊天，後來看到我準備開單時，他
    就跟他姐姐說他沒有違規。」等語綦詳（見本院卷第16頁反
    面起），參以其檢附之現場位置圖1 紙、現地事後勘查照片
    4 幀（見本院卷第18至20頁），證人當時所在位置可清晰觀
    看紅燈亮起時異議人是否已經通過路口，而無誤認、誤判之
    危險，復審酌證人乙○○身為執法人員，當日係執行例行之
    巡邏勤務，其於事前實無可能預見何人將於何時、何處違規
    ，又證人與異議人既素不相識，且無任何宿怨仇隙，依常理
    而言，實無在執行交通勤務中，刻意無端舉發異議人，並甘
    冒偽證之罪責，於本院調查中到庭具結為虛偽之陳述，以羅
    織誣陷異議人之必要，其證言之可信性應可獲得擔保。且其
    關於舉發經過之證述內容甚為詳盡，亦均合於常情而無矛盾
    齟齬。綜合以上各情，應認證人乙○○上開證詞為可採。
  (三)再證人乙○○提出監視錄影光碟1 片，並陳稱：本光碟內容
    是該路口的監視器，但是照不到紅綠燈的情形，但是以當時
    車輛行駛的狀況，可以研判路口（南北向）燈號為紅燈，當
    時紅燈是南北向，我的車子右轉過去後，馬上就有一臺計程
    車從東西向經過，錄影畫面只有拍到我的車子等語。嗣經本
    院當庭勘驗證人提出之監視錄影光碟，其結果略為：「一、
    畫面主要是南北向有車道，畫面下方為路口，可見停止線及
    行人穿越線，據員警表示南北向車道即為當時警方所行經的
    路段。二、在影片畫面顯示時間為14時21分27秒時，可見制
    服員警騎乘之白色警用機車，跨越停止線右轉，之後在14時
    21分34秒時，可看見畫面下方東西向的車道有計程車車體通
    過，之後在14時21分35至45秒間，可見東西向車道有機車左
    轉到南北向車道，另有一臺機車沿南北向車道騎到路口，且
    停下來停等一陣子。三、畫面中看不到紅綠燈號誌。」，並
    有翻拍監視錄影光碟畫面12幀在卷可資佐證（見本院卷第24
    至25頁）。則由上開監視器攝得內容可知，當時南北向確實
    有車輛在路口前停等，東西向則不只有一輛車輛通過，益足
    佐徵證人乙○○證稱其當時從南京東路3 段338 巷北往南行
    駛，南北向車道為紅燈，當時見到異議人於對向路口（南往
    北）闖越紅燈左轉，其乃逕自紅燈右轉上前攔停異議人等情
    詞，並非子虛。
  (四)從而，本件異議人有上開闖紅燈之違規行為，至為明確，異
    議人空言否認違規，辯稱員警當時不在現場云云，顯與上揭
    客觀事證不符，洵無足採。
五、綜上所述，異議人確有在上開時、地，行經有燈光號誌管制
    之交叉路口闖越紅燈之違規行為，則原處分機關依前開道路
    交通管理處罰條例第53條第1 項、第63條第1 項第3 款（裁
    決書漏引第3 款）、處理細則第41條、第43條、第44條、第
    67條及裁罰基準表之規定，裁處異議人罰鍰1,800 元，並記
    違規點數3 點，核無違誤。本件異議人之異議為無理由，自
    應裁定將其異議駁回。
據上論斷，應依道路交通案件處理辦法第19條，裁定如主文。
中    華    民    國     99     年    9   月    27     日
                        交通法庭  法  官  陳思帆
上正本證明與原本無異。
如不服本裁定，應於裁定送達後5日內向本院提出抗告狀。
                                  書記官  林素霜
中    華    民    國    99    年    9     月    30     日

司法院資訊處製作；財團法人民間司法改革基金會備份。
